臺灣高等法院刑事判決
110年度上易字第1717號
上  訴  人  
即  被  告  曾志宏


上列上訴人因竊盜案件，不服臺灣桃園地方法院110年度易字第5
24號，中華民國110年9月10日第一審判決（起訴案號：臺灣桃園
地方檢察署110年度偵字第13712號），提起上訴，本院判決如下
：
    主  文
原判決關於沒收部分撤銷。
扣案如附表一編號1至5所示之物、犯罪所得車牌號碼00-0000號
之號牌貳面均沒收。未扣案之鐵橇壹支及犯罪所得新臺幣肆萬捌
仟零貳拾元、數幣機壹台均沒收，於全部或一部不能沒收或不宜
執行沒收時，均追徵其價額。
其他上訴駁回。
    事  實
一、曾志宏於民國110年4月4日上午2時55分前之同日某時許，駕
    駛其所有之車牌號碼00-0000號自用小客車，行經桃園市大
    園區○○路000巷巷口旁，見鄭文寬所有而停放在該處之車牌
    號碼00-0000號自用小客車無人看管，竟意圖為自己不法之
    所有，基於竊盜之犯意，持客觀上具有危險性如附表一編號
    1所示之螺絲起子，竊取懸掛於前揭自用小客車車輛前後端
    車牌號碼00-0000號之號牌2面，得手後，旋即駕駛前揭車牌
    號碼00-0000號自用小客車離去。
二、曾志宏將前所竊得車牌號碼00-0000號之號牌2面改懸掛於前
    揭車牌號碼00-0000號自用小客車車輛前後端後，遂於110年
    4月4日上午2時55分許，駕駛前揭自用小客車至桃園市○○區○
    ○路000號之○○○○樂園第2代選物販賣機店，又意圖為自己不
    法之所有，基於竊盜之犯意，持客觀上具有危險性如附表一
    編號1至5所示之電鑽、扳手、老虎鉗、螺絲起子、塑膠棍及
    未扣案之鐵橇1支（起訴書僅記載被告持一字起子，應予更
    正補充），竊取上址店內林正國所有兌幣機內之現金新臺幣
    （下同）90,940元及數幣機1台，得手後旋即駕駛懸掛車牌
    號碼00-0000號之前揭車牌號碼00-0000號自用小客車離去。
三、案經鄭文寬及林正國訴由桃園市政府警察局桃園分局報請臺
    灣桃園地方檢察署檢察官偵查起訴。
    理  由
壹、證據能力部分：
    按被告以外之人於審判外之陳述，雖不符刑事訴訟法第159
    條之1至第159條之4之規定，而經當事人於審判程序同意作
    為證據，法院審酌該言詞陳述或書面陳述作成時之情況，認
    為適當者，亦得為證據。又當事人、代理人或辯護人於法院
    調查證據時，知有第159條第1項不得為證據之情形，而未於
    言詞辯論終結前聲明異議者，視為有前項之同意，同法第15
    9條之5亦有明定。查本件檢察官、被告曾志宏（下稱被告）
    就本判決下列所引被告以外之人於審判外陳述之證據能力均
    不予爭執，迄至言詞辯論終結，亦未對該等證據之證據能力
    聲明異議，本院審酌該些供述證據作成時，核無違法取證或
    其他瑕疵，認為以之作為本案之證據屬適當，自有證據能力
    。其餘資以認定被告犯罪事實之非供述證據，均查無違反法
    定程序取得之情形，依刑事訴訟法第158條之4反面規定，亦
    具證據能力。
貳、實體部分：
一、認定犯罪事實之證據及理由：
  ㈠上開犯罪事實，除事實一行竊之時間、事實二行竊時所攜帶
    之兇器外，業據被告於警詢、偵查、原審及本院審理中坦承
    不諱（見臺灣桃園地方檢察署110年度偵字第13712號卷，下
    稱偵卷，第22至26、237至238 頁；原審法院110年度聲羈字
    第146號卷第50頁；原審卷第50至52、215、262、284頁；本
    院卷第120頁），核與證人即告訴人鄭文寬於警詢時之指述
    （見偵卷第53至55頁）、證人即告訴人林正國於警詢時之指
    述（見偵卷第45至47、49至50頁）相符，並有失車－案件基
    本資料詳細畫面報表、桃園市政府警察局桃園分局大樹派出
    所代保管條各1份、現場照片6張、現場監視器錄影畫面擷取
    圖片21張、現場勘查照片5張、扣案物照片22張、車輛詳細
    資料報表2份在卷可稽（見偵卷第51、59、73至87、90至100
    、115至117頁），且有如附表一編號1至7所示之物、被告所
    竊剩餘之現金42,920元（見偵卷第286頁之同署贓證物款收
    據；現經本院以110年度聲字第4554號裁定發還告訴人林正
    國）扣案可資佐證，足認被告前揭任意性自白與事實相符，
    堪以採信。
  ㈡又告訴人鄭文寬雖於前揭警詢時指稱：我所有之車牌號碼00-
    0000號自用小客車最後停放時間於110年4月4日上午11時40
    分許等語，然審酌被告於偵訊及原審訊問時均供承：我是於
    竊取上址之○○○○樂園第2代選物販賣機店內兌幣機內現金及
    數幣機前，於同日凌晨竊取車牌號碼00-0000號之號牌2面等
    語，且觀諸卷附前揭現場監視器錄影畫面擷取圖片可知，被
    告於110年4月4日上午2時55分許，駕駛車牌號碼00-0000號
    自用小客車至上址之○○○○樂園第2代選物販賣機店時，車輛
    前後端已懸掛車牌號碼00-0000號之號牌2面，是犯罪事實一
    應係被告於110年4月4日上午2時55分前之同日某時許所為乙
    節，應堪認定。
  ㈢再被告於原審審理中已供承：有持如附表一編號1至3、5所示
    之電鑽、扳手、螺絲起子、塑膠棍為事實二之竊盜犯行等語
    ，復審酌被告於警詢時供承：有持如附表一編號4所示之老
    虎鉗及未扣案之鐵橇1支為事實二之竊盜犯行等語，核與卷
    附前揭現場監視器錄影畫面擷取圖片相合，是就事實二當係
    被告持如附表一編號1至5所示之電鑽、扳手、老虎鉗、螺絲
    起子、塑膠棍及未扣案之鐵橇1支所為，亦堪以認定，起訴
    書僅記載就事實二係被告持一字起子所為，應予更正補充，
    附此敘明。
　㈣綜上所述，本案事證明確，被告2次竊盜犯行均堪認定，應依
    法論科。　
二、論罪科刑：
  ㈠按刑法第321條第1項第3款所稱之「兇器」，其種類並無限制
    ，凡客觀上足以對人之生命、身體、安全構成威脅，具有危
    險性之兇器均屬之。查本案被告就事實一所為，係攜帶被告
    自己所有如附表一編號1所示之螺絲起子以行竊，就事實二
    所為，係攜帶被告自己所有如附表一編號1至5所示之電鑽、
    扳手、老虎鉗、螺絲起子、塑膠棍及未扣案之鐵橇1支以行
    竊，觀諸卷附前揭現場監視器錄影畫面擷取圖片及扣案物照
    片所示，如附表一編號1至5所示之電鑽、扳手、老虎鉗、螺
    絲起子、塑膠棍及未扣案之鐵橇1支，依其金屬或硬質塑膠
    材質構成、構造及功能，客觀上均足以對人之生命、身體、
    安全構成威脅而具有危險性，依上開說明，皆屬刑法第321
    條第1項第3款所定之「兇器」，故被告就事實一、二所為，
    確均合於攜帶兇器而犯竊盜罪之加重條件。
  ㈡核被告就事實一、二所為，各係犯刑法第321條第1項第3款之
    攜帶兇器竊盜罪。被告所犯上開二罪間，犯意各別，行為互
    異，應予分論併罰。
三、上訴駁回之理由：
  ㈠原審經審理結果，認為被告2次加重竊盜犯行之事證明確，適
    用刑法第321條第1項第3款、第51條第5款，刑法施行法第1
    條之1第1項等規定，並審酌被告不思以正當手段獲取財物，
    因一時貪念，任意竊取他人之物，顯然欠缺尊重他人財產權
    之觀念，所為非是，實應嚴予非難，兼衡被告2次所犯之犯
    罪動機、目的、手段、所竊財物價值，參以依卷附桃園市政
    府警察局桃園分局大樹派出所代保管條所示，被告所竊取車
    牌號碼00-0000號之號牌2面經扣案後，尚未發還告訴人鄭文
    寬之情，及前述被告就事實二所竊僅餘扣案之現金42,920元
    ，其餘竊得現金業已花用殆盡，所竊得之數幣機1台亦未返
    還等犯罪所生對於告訴人林正國之損害，並考量被告犯罪後
    坦承犯行之態度，及迄未賠償告訴人2人所受損害或與告訴
    人2人達成調解、和解等情，復斟酌被告於警詢時自述國中
    畢業之教育程度、裝潢待業中、家庭經濟狀況勉持等一切情
    狀，分別量處有期徒刑7月、9月，並定其應執行刑為有期徒
    刑1年等語。經核原判決上開認事用法並無違誤，量刑亦屬
    妥適。
  ㈡被告雖上訴主張原審量刑過重，希望能與告訴人林正國達成
    和解，請求從輕量刑等語。然被告與告訴人林正國於本院審
    理時仍未能達成和解；且按關於刑之量定，係屬法院得依職
    權裁量之事項，於具體個案，倘科刑時，既已以行為人之責
    任為基礎，並審酌刑法第57條各款所列情狀，而其所量得之
    刑，未逾越法律所規定之範圍（即裁量權行使之外部性界限
    ），客觀上亦無違反比例、公平及罪刑相當原則者（即裁量
    權行使之內部性界限），即不得任憑己意指摘為違法。原判
    決於其理由欄已載敘其量刑之理由，核已斟酌刑法第57條各
    款所列情狀，且在法定刑度之內酌定刑度，於法並無不合。
    再者，參諸被告於本案各次行為態樣大致相同，責任非難重
    複之程度顯然較高；暨刑事政策有意緩和有期徒刑合併執行
    造成之苛酷，刑之科處不僅在於懲罰犯罪行為，更重在矯治
    犯罪行為人、提升其規範意識、回復對法律規範之信賴與恪
    守等情，原審以被告所犯各罪之宣告刑為基礎，於刑法第51
    條第5款所定之外部性界限內，衡酌數罪併合處罰、限制加
    重刑罰之恤刑立法目的，綜合評價各罪類型、關係、法益侵
    害之整體效果，考量犯罪人個人特質，及以比例原則、平等
    原則、責罰相當原則、重複評價禁止原則為內涵之內部性界
    限，而定其應執行有期徒刑1年，此裁量權之行使並未逾法
    定刑範圍，且無違背制度目的或公平正義之情形，亦無違法
    可言。從而，被告上訴主張原審量刑過重，為無理由，應予
    駁回。
四、撤銷改判之理由：
  ㈠沒收於104年12月30日修正公布，並自105年7月1日起施行，
    修正後切合沒收之法律本質，明確定義沒收為「刑罰及保安
    處分以外之法律效果」，具有獨立性，已非從刑，是若原判
    決僅就沒收部分有所違誤，而於本案罪刑部分上訴無理由駁
    回時，本院自得僅就原判決關於沒收部分撤銷，並自為判決
    。查：原判決就扣案之附表一編號6、7及犯罪所得現金42,9
    20元諭知沒收，固非無見。然上開現金部分，於本院審理時
    ，經告訴人林正國聲請，由本院依刑事訴訟法第142條第1項
    之規定，以110年度聲字第4554號裁定准予發還告訴人林正
    國，原審未及審酌，諭知沒收上開現金，稍有違誤；另扣案
    之附表一編號6、7所示衣物，固為被告行為時身上所穿或手
    上拿取之衣物，然該等衣物乃係做為勾稽是否與相關監視器
    畫面中行為人穿著、手中衣物同一性之本案證據，並非被告
    供犯罪所用之物，與被告前揭犯行並無直接關係，且不具刑
    法上之重要性，應無須諭知沒收，原判決就此衣物諭知沒收
    ，亦有不當。準此，自應由本院就原判決關於沒收部分撤銷
    改判。
　㈡按供犯罪所用、犯罪預備之物或犯罪所生之物，屬於犯罪行
    為人者，得沒收之。但有特別規定者，依其規定。前2項之
    沒收，於全部或一部不能沒收或不宜執行沒收時，追徵其價
    額，刑法第38條第2項、第4項分別定有明文。次按犯罪所得
    ，屬於犯罪行為人者，沒收之。前2項之沒收，於全部或一
    部不能沒收或不宜執行沒收時，追徵其價額，刑法第38條之
    1第1項前段、第3項亦分別有所明定。再按宣告前2條之沒收
    或追徵，有過苛之虞、欠缺刑法上之重要性、犯罪所得價值
    低微，或為維持受宣告人生活條件之必要者，得不宣告或酌
    減之。經查：
　⒈如附表一編號1所示之螺絲起子，係供本案事實一所用，如附
    表一編號1至5所示之物，均係供本案事實二所用，皆如前述
    ，均據扣案，皆應依刑法第38條第2項前段之規定宣告沒收
    。未扣案之鐵橇1支，為供本案事實二所用，亦如前語，應
    依刑法第38條第2項前段、第4項之規定宣告沒收，於全部或
    一部不能沒收或不宜執行沒收時，追徵其價額。至扣案如附
    表一編號6、7及附表二編號1至2所示之物，遍查全卷，並無
    證據可認被告為本案事實一、二所用，均難認與本案有何關
    連，爰不予宣告沒收或追徵。
　⒉扣案之車牌號碼00-0000號號牌2面，屬於被告就事實一之犯
    罪所得，且尚未合法發還被害人鄭文寬，應依刑法第38條之
    1第1項前段之規定宣告沒收。另被告就事實二所竊得之數幣
    機1台，所竊得已花用殆盡之現金則計有48,020元，皆為被
    告之犯罪所得，且未扣案，均應依刑法第38條之1第1項前段
    、第3項之規定宣告沒收，於全部或一部不能沒收或不宜執
    行沒收時，追徵其價額。
據上論斷，應依刑事訴訟法第368條、第369條第1項前段、第364
條、第299條第1項前段，刑法第38條第2項前段、第4項、第38條
之1第1項前段、第3項，判決如主文。
本案經檢察官吳明嫺提起公訴，檢察官孟玉梅到庭執行職務。
中　　華　　民　　國　　111 　年　　1 　　月　　25　　日
                  刑事第十五庭  審判長法　官  陳芃宇
                                      法　官  陳勇松
                                      法　官  陳俞伶
以上正本證明與原本無異。
不得上訴。
                                      書記官  朱家麒
中　　華　　民　　國　　111 　年　　1 　　月　　26　　日
附錄：本案論罪科刑法條全文　　　　　　　　　　　　　　　
中華民國刑法第321 條
犯前條第1項、第2項之罪而有下列情形之一者，處6月以上5年以
下有期徒刑，得併科50萬元以下罰金：
一、侵入住宅或有人居住之建築物、船艦或隱匿其內而犯之。
二、毀越門窗、牆垣或其他安全設備而犯之。
三、攜帶兇器而犯之。
四、結夥三人以上而犯之。
五、乘火災、水災或其他災害之際而犯之。六、在車站、港埠、
    航空站或其他供水、陸、空公眾運輸之舟、車、航空機內而
    犯之。前項之未遂犯罰之。

附表一：
編號 扣案物品名稱 數量     備註  1. 螺絲起子  3支   2. 電鑽  1組   3. 扳手  1支   4. 老虎鉗  1支   5. 塑膠棍  1支   6. 紅色衣服  1件   7. 黑色連帽外套  1件  

附表二：
編號 扣案物品名稱 數量     備註  1. 鑽頭  2支   2. 套筒組  5支